臺灣高雄地方法院刑事判決　　　　　　　　　　　　　九十二年度自字第一一九號
　　自　訴　人　戊○○
　　被　　　告　甲○○
　　　　　　　　丁○○
　　　　　　　　庚○○
右列被告因詐欺案件，經自訴人提起自訴，本院判決如左：
    主  文
甲○○、丁○○、庚○○均無罪。
    理  由
一、自訴意旨略以：被告甲○○於民國九十二年一月十八日下午前往自訴人戊○○住
    處，向自訴人佯稱：「渠目前開設音響工作室，而其友人即同案被告丙○○（由
    本院另行審結）剛以新台幣（下同）七十萬元頂下高雄縣大社鄉○○路十六號之
    「八鳳小吃部」，欲安裝九套投幣式伴唱機，渠欲向廠商乙○○訂三套伴唱機租
    給丙○○，自訴人亦可訂六套伴唱機租給丙○○，因伴唱機營業收入穩定，很快
    就可回收，且丙○○之小吃部已裝設保全系統，本身又住在小吃部，伴唱機不會
    失竊」等語引誘自訴人，並當場打電話向廠商乙○○訂下三套伴唱機，而使自訴
    人陷於錯誤，亦同意向廠商乙○○訂六套價值各十萬元之金嗓伴唱機出租予被告
    丙○○，被告甲○○並於九十二年一月二十三日將自訴人訂購之六套伴唱機裝設
    於被告丙○○開設之「八鳳小吃部」內。而自訴人於同年一月二十七日至「八鳳
    小吃部」與被告丙○○簽訂租賃契約，丙○○並宣稱其將於同年二月五日開始營
    業，詎自訴人於是日以電話聯絡丙○○，發現小吃部尚未營業，自訴人又於同年
    二月九日赴小吃部查看時，發現現場之伴唱機等設備均已失蹤，經仁武分局大社
    分駐所警員到現場查看拍照，認為現場並無破壞痕跡，應為內賊所為，嗣後被告
    丙○○到達現場，表示不想報案將事情鬧大，願意負責賠償，並與自訴人於大社
    分駐所簽訂賠償協議書，願意於九十二年二月二十日起分三期賠償自訴人六十萬
    元，惟清償期屆至後，被告丙○○即逃逸無蹤，自訴人向被告甲○○追查丙○○
    之行蹤，甲○○多次表示「不用尋找丙○○追討」等語，之後亦避不見面，自訴
    人曾依甲○○之名片住址前往查看，發現甲○○名片上之店址「鳳山市○○○路
    一五○號」根本無店面，而為一片果園，始知被告甲○○、丙○○為有計畫之詐
    騙。另被告丁○○於九十二年二月十八日持自訴人所有之三台伴唱機主機向廠商
    乙○○兜售，並稱其與被告庚○○共同持有六台伴唱機主機，另有伴唱機的週邊
    設備喇叭、擴大器、麥克風等物件置於朋友處，並探詢乙○○是否有意收購，經
    乙○○認出係自訴人被詐騙之物品，通知自訴人到場後，自訴人詢問被告丁○○
    伴唱機之來源，丁○○始稱被告丙○○於九十二年一月二十九日將四台伴唱機以
    八萬元之價格賣予渠，並提示丙○○所立之暫讓契約書，經雙方多次交涉，被告
    丁○○同意將其持有之四台伴唱機主機交還予自訴人，然其近日後悔，欲向自訴
    人索討，而自訴人多次與被告庚○○聯繫，庚○○僅承認其持有二台伴唱機主機
    ，惟拒不交還自訴人，因認被告甲○○觸犯刑法第三百三十九條詐欺罪、被告丁○○、庚○○均涉犯刑法第三百四十九條第二項之贓物罪嫌。
二、按犯罪事實應依證據認定之，無證據不得認定犯罪事實，刑事訴訟法第一百五十
    四第二項條定有明文。又所謂證據，係指超越一切合理之可疑，足以認定被告確
    有犯罪行為之積極事證而言。茍依現存之積極證據，就起訴意旨所指被告犯罪之
    待證事實，尚非不得為其他較有利被告之推斷，本諸罪疑惟輕之法則，自難謂該
    事證已適合於被告犯罪事實之認定。再告訴人之指訴係使被告受刑事追訴為目的
    ，其所述被害情形，如無瑕疵可指，而就其他方面調查又與事實相符，其供述固
    未始不足採據為判決之基礎，惟其陳述倘尚有瑕疵，則在未究明前，即難遽採為
    論罪科刑之根據（最高法院七十六年台上字第四九八六號、六十一年台上字第三
    ０九九號判例意旨參照）。
三、本件自訴人認被告甲○○涉犯刑法第三百三十九條第一項之詐欺取財罪，被告丁○○、庚○○均涉犯刑法第三百四十九條第二項之贓物罪，無非係以：自訴人指
    訴被告甲○○向其佯稱所開設之九如音響工作室亦向廠商乙○○訂購三套伴唱音
    響裝設在八鳳小吃部內，使自訴人陷於錯誤，而向廠商乙○○訂購六套伴唱音響
    交由被告甲○○裝設在八鳳小吃部內，以承租給被告丙○○，惟丙○○與甲○○
    隨即將上開伴唱音響出售予明知係來路不明之贓物的被告丁○○與庚○○等語，
    及證人陳淑芬、張忠耀之證述，並有金嗓電腦伴唱機租賃契約書、賠償協議書、
    暫讓契約書及和解契約書及被告甲○○之九如音響工作室名片等為論罪依據。
四、訊據被告甲○○固坦承介紹被告丙○○向自訴人承租六套卡拉ＯＫ伴唱音響，並
    由其將該音響裝設在丙○○經營之八鳳小吃部內，惟堅詞否認有何詐欺犯行，辯
    稱：因丙○○向別人頂下八鳳小吃部，預定要承租九套卡拉ＯＫ伴唱音響裝設在
    小吃部內供客人使用，伊才介紹自訴人戊○○出租音響給丙○○，伊不知道丙○○將音響設備搬走賣給他人，況且乙○○跟伊說音響可能被搬走時，伊有打電話
    給丙○○，叫丙○○到八鳳小吃部來處理，並要丙○○提供擔保給戊○○，伊並
    未與丙○○一起詐騙戊○○等語。被告丁○○、庚○○固均坦承於右揭時、地分
    別借款九萬元及四萬元予被告丙○○，由丙○○提供係爭金嗓牌伴唱主機供做擔
  保，惟均堅詞否認有何故買贓物之犯行，被告丁○○辯稱：伊不認識丙○○，是
    庚○○跟伊說丙○○要借錢週轉，伊就與庚○○將丙○○要供抵押的四台金嗓牌
    伴唱主機拿去長明街伊朋友鍾同期所開設之音響店內，請鍾同期向金嗓音響確認
    這四台主機不是贓物後，才借九萬元給丙○○，並收受該伴唱主機，伊不知該伴
    唱主機係贓物等語；被告庚○○則辯稱：伊介紹丙○○向丁○○借錢時，有陪同
    丁○○將丙○○所抵押的四台伴唱主機拿去長明街的音響店向金嗓音響公司確認
    過該批伴唱主機不是贓物，因丙○○拿給伊抵押的那二台伴唱主機與那四台是同
    一批貨，伊認為應該不是贓物，才收受等語。經查：
  (一)被告甲○○部分：
    1.同案被告丙○○透過被告甲○○之介紹向自訴人戊○○承租六套伴唱音響（含
      六台金嗓牌伴唱主機、麥克風、喇叭、擴大機、投幣器、木箱、電視等），並
      由被告甲○○裝設在高雄縣大社鄉○○路十六號丙○○所經營之八鳳小吃部後
      ，同案被告丙○○即自行將上開六台金嗓牌伴唱主機分別質押予被告丁○○及
      庚○○借款，被告甲○○事前並不知情，亦未獲得任何好處之事實，業經同案
      被告丙○○於本案審理中供述甚詳（見本院卷第三○六頁），足見被告甲○○
      辯稱其僅介紹同案被告丙○○向自訴人承租六套伴唱音響設備，應非虛佞，堪
      以採信。
    2.自訴人雖指稱：被告甲○○佯以伴唱音響營業收入穩定，很快就可回收，且渠
      欲向廠商乙○○訂購三套伴唱音響裝設在八鳳小吃部出租予丙○○，並當場以
      電話向乙○○訂購三套，使自訴人陷於錯誤，而向乙○○訂購六套伴唱音響裝
      設在八鳳小吃部云云，並以證人即其妻陳淑芬於本院中之證詞以實其說。惟查
      ，自訴人自承在出租本件六套音響設備時，曾有出租伴唱音響之經驗（見本院
      卷第一○○頁），則被告甲○○縱使向自訴人稱出租音響利潤穩定，很快即可
      回收等語，然自訴人是否會因此而陷於錯誤，即非無疑。再者，自訴人於出租
      本件六套音響設備前，曾向廠商乙○○徵詢被告甲○○之信用狀況，已據證人
      乙○○於本院調查中具結證稱：甲○○是伊以前的同事，甲○○去找自訴人戊○○說丙○○要承租伴唱機時，戊○○就來問伊甲○○的信用，伊有說甲○○
      欠伊五千元沒還，但後來他還是決定要把音響租給丙○○，伊就出貨由甲○○
      幫忙安裝，甲○○沒有打電話向伊訂購三套伴唱音響，只說他自己要裝三套，
      但會比較晚裝等語甚詳（見本院卷第一四二、一四三、三三五、三三六頁），
      足見自訴人及證人陳淑芬稱被告甲○○當場以電話向乙○○訂購三套音響，而
      使自訴人陷於錯誤而訂購六套云云，亦與事實不符，不足採信。又被告甲○○
      之九如音響工作室名片上所載之地址，雖係虛構，然被告甲○○確係在從事安
      裝音響工作，已據證人乙○○證述在卷（見本院卷第一四二頁），是被告甲○○雖誇稱其有開設店面，惟其並未以該店名義詐騙自訴人向其訂購伴唱音響，
      亦難認被告甲○○有詐欺自訴人係爭伴唱音響。
    3.自訴人雖又指稱：係爭六台金嗓伴唱主機搬動時，會移動歌庫，需要重新輸入
      密碼才可以使用，倘被告甲○○未告知丙○○密碼，丙○○豈會可能將係爭主
      機搬離小吃部售予他人使用，可見被告甲○○與被告丙○○係共犯云云。然搬
      動金嗓牌伴唱主機並不會移動歌庫，換言之，倘從甲地搬至乙地，不需要密碼
      即可以使用，在正常使用下亦不會動到歌庫之情，亦據證人乙○○證述甚詳（
      見本院卷第一七一、一九七頁），足見自訴人前開所指，應係推測之詞，不足
      採信。
    4.自訴人發現被告丙○○未如期開業，恐將係爭六套音響售予他人時，係被告甲○○撥打電話聯絡被告丙○○到上址小吃部處理等情，業據證人乙○○於本院
      調查中證稱：於九十二年二月九日報警前，伊有打電話跟甲○○說東西可能不
      見了，甲○○就打電話約丙○○二月九日到小吃部見面，當天自訴人就去大社
      派出所報警等語（見本院卷第一四三、二○一頁），核與在場證人李貴弘於本
      院證稱：還未到派出所和解前，丙○○說給他幾天時間，他會找出偷音響的人
      ，要自訴人緩幾天，伊與甲○○回說沒這種事，叫丙○○找出保人或拿六十萬
      元出來等語（見本院卷第二○○、二○一頁），大致相符，參以若被告甲○○
      與同案被告丙○○有共同詐騙自訴人之係爭伴唱音響，衡諸常情，被告甲○○
      理應會隱瞞丙○○行蹤，豈可能自動以電話聯絡同案被告丙○○到場處理之理
      ？益徵被告甲○○辯稱僅介紹丙○○向自訴人承租係爭六套伴唱音響，未與丙○○共同詐騙自訴人，應非需妄，堪以採信。
  (二)被告丁○○、庚○○部分：
    1.上開金嗓牌伴唱主機四台係被告丙○○經由被告庚○○之介紹，於右揭時、地
      以九萬元之代價抵押予被告丁○○，且被告庚○○確有陪同被告丁○○將上開
      伴唱主機載至高雄市○○街鍾同期所經營之音響店，由證人鍾同期以電話向金
      嗓音響公司確認該伴唱主機是否為贓物乙節業經被告丁○○、庚○○一致供承
      ，而證人鍾同期於本院調查中證稱：在農曆過年前，丁○○與一名男子一起拿
      四台金嗓牌伴唱主機到伊店裡，說有人拿伴唱主機給他抵押，要借九萬元，請
      伊幫忙查詢該伴唱主機是否為贓物，伊就打電話去金嗓公司，把該伴唱主機的
      機號報給金嗓公司，金嗓公司說這些機號不是贓物等語甚詳（見本院卷第一四
      七、一四八頁），參以證人即金嗓音響公司南部代理商之業務員己○○於本院
      調查中亦具結證稱：倘金嗓公司的伴唱主機失竊時，金嗓公司會將失竊伴唱主
      機的機號通知經銷商，同樣的，倘經銷商的伴唱主機失竊時，亦會將機號通知
      伊公司，再由伊公司向金嗓公司通報，如果機器送到金嗓公司維修時，再由金
      嗓公司將主機查扣下來，平日伊公司會代經銷商或其他廠商向金嗓公司查詢伴
      唱主機是否為失竊物，且在農曆除夕前一、二天，潮州經銷商說有人要以一台
      二萬五千元的價錢販售伴唱主機，過年後，潮州的經銷商查報該主機之機號後
      ，伊才知道這四台主機是在過年前賣給乙○○的等語（見本院卷第一六八頁）
      ，及銷售此批伴唱主機之證人乙○○結證稱：農曆過年後，代理商才跟伊說，
      伊賣給戊○○的主機已經在外面販售等語。是其上證人證述各節，核與被告丁○○、庚○○所辯相符，顯見被告丁○○購買上開伴唱主機時，確實曾向金嗓
      公司查詢該批伴唱主機是否為失竊之物。是被告丁○○稱不知系爭四台伴唱主
      機是贓物一節，容非無據。而被告庚○○認被告丙○○所交予之另二台伴唱主
      機與其陪同丁○○前往長明街查明伴唱主機係同一批貨，而認為該二台伴唱主
      機亦非贓物，與常情無違，堪以採信。
    2.證人乙○○於於本院審理中證稱：金嗓伴唱主機之新品（附二本歌本及二年的
      維修保固加新歌）同行價約三萬五千元，一般消費者購買的市價約三萬八千元
      至四萬元，但本件伴唱主機（用過、附一本歌本、出廠約一個月）在九十二年
      二月時市價約二萬多元等語（見本院卷第三三六頁），顯見被告丁○○、庚○○分別以九萬元及四萬元之現金價向被告丙○○購入上開四台及二台金嗓伴唱
      主機，其價格並未偏低，而此亦與以偏低之價格購買贓物之常情有悖，實難認
      被告丁○○、庚○○在購買之初即有贓物之認識。
五、綜上所述，被告甲○○、丁○○、庚○○前開所辯應堪採信，自難僅因被告甲○○介紹丙○○向自訴人承租係爭六套伴唱音響，遽認被告甲○○與同案被告丙○○有自訴人所指之詐欺犯行，及因丁○○、庚○○借款予被告丙○○而收受上開
    伴唱主機供擔保，遽認被告丁○○、庚○○對於上開伴唱主機有贓物之認識。此
    外，本院復查無其他積極證據足以證明被告甲○○、丁○○、庚○○有何詐欺或
    贓物之犯行，是不能證明被告三人犯罪，揆諸前揭說明，自應諭知被告等無罪之
    判決。
六、同案被告丙○○由本院另行審結，附此敘明。
據上論斷，應依刑事訴訟法第三百四十三條、第三百零一條第一項前段，判決如主文
。
中      華      民      國    九十三    年      五      月      七      日
                                臺灣高雄地方法院刑事第七庭
                                  審判長法  官    曾逸誠
                                        法  官    陳月雯
                                        法  官    廖純卿
右正本證明與原本無異。
如不服本判決，應於判決送達後十日內，向本院提出上訴狀。
                                  書記官    劉企萍
中      華      民      國    九十三    年      五      月    十三      日
